最高法院刑事判決　　　　　　　　　　111年度台上字第876號
上　訴　人　臺灣高等檢察署檢察官蔡顯鑫
被　　　告　郭炳璋
 
 
上列上訴人因被告加重詐欺案件，不服臺灣高等法院中華民國11
0年11月4日第二審判決（110 年度上訴字第2555號，起訴案號：
臺灣新北地方檢察署109 年度偵緝字第2608、2609、2610號），
提起上訴，本院判決如下：
    主  文
原判決撤銷，發回臺灣高等法院。
    理  由
一、本件原判決認定被告郭炳璋有如其事實欄所載，參與綽號「
    高調」者所屬之詐欺集團犯罪組織，擔任取簿手，基於三人
    以上共同詐欺取財及洗錢之犯意聯絡，共同詐得鄭羽軒2 張
    金融卡及密碼，再對黃冠智施用詐術，致其陷於錯誤，將款
    項匯入鄭羽軒提供之金融帳戶內後，由集團成員提領一空之
    犯行，因而撤銷第一審就詐欺鄭羽軒部分所為之無罪判決（
    含參與犯罪組織、洗錢）、及就詐欺黃冠智部分，論上訴人
    以詐欺取財罪部分之判決，改判依想像競合之例，從一重論
    上訴人以三人以上共同詐欺取財罪刑，並為相關沒收之諭知
    ，固非無見。
二、惟不能送達於應受送達人之住居所、事務所、營業所或補充
    送達者，得將文書寄存送達地之自治或警察機關；寄存送達
    ，自寄存之日起，經10日發生效力，民事訴訟法第138條第1
    項、第2 項定有明文；前項寄存送達之規定，依刑事訴訟法
    第62條規定於刑事訴訟程序準用之。又司法院院字第2487號
    解釋意旨謂：「第二審法院對於被通緝之被告，經依法公示
    送達，傳票發生效力後，該被告如無正當理由而不到庭者，
    自得依刑事訴訟法第363條（即現行刑事訴訟法第371條，逕
    行判決。」是以逃匿不知去向被通緝之被告，法院應以其所
    在地不明，依公示送達之方式送達審判期日傳票，始得謂為
    合法傳喚。本件原審法院以掛號郵件送達民國110 年10月21
    日之審判期日傳票至被告之住所「新北市○○區○○街 000
    號3樓」，及居所「新北市○○區○○○街000巷00號5樓之1
    」，因未獲會晤被告，亦無受領文書之同居人或受僱人，於
    110年9月30日寄存於新北市政府警察局三重分局長泰派出所
    以為送達，有送達證書在卷可稽（見原審卷第96、97頁）。
    然被告另因詐欺案件，經臺灣彰化地方檢察署（110 年執字
    第2470號）於110年10月5日發布通緝，有臺灣高等法院被告
    通緝紀錄表在卷可稽（見原審卷第113至114頁）。依上開說
    明，臺灣彰化地方檢察署於110年10月5日對被告發布通緝時
    ，原審以寄存送達方式送達於被告之審判期日傳票尚未生效
    ，應重新以公示送達方式為之，始生合法傳喚之效力。本件
    原審誤以被告係於110 年10月15日始遭通緝，認其將審判期
    日傳票寄存於警察局以為送達是屬合法傳喚，故不待被告陳
    述逕行判決，自有違背法令。檢察官上訴意旨執以指摘原判
    決不當，為有理由，且因上述違背法令影響正當訴訟程序之
    踐行，本院無可自為裁判，應認有撤銷發回更審之原因。
據上論結，應依刑事訴訟法第397 條、第401 條，判決如主文。
中    華    民    國   111    年    2     月    17    日
                  刑事第四庭審判長法  官  林  立  華  
                                  法  官  謝  靜  恒  
                                  法  官  林  瑞  斌  
                                  法  官  李  麗  珠    
                                  法  官  王  敏  慧  
 
本件正本證明與原本無異
                                  書記官
中    華    民    國   111    年    2     月    21    日